臺灣新竹地方法院民事判決  
110年度重訴字第62號
原      告  黃淑蕙  
訴訟代理人  陳建宏律師
被      告  王建民  
訴訟代理人  路春鴻律師
複代 理 人  葉文海  
            黃昌仁  
上列當事人間清償借款事件，本院於民國111年8月9日辯論終結
，判決如下：
    主      文
被告應給付原告新臺幣壹仟壹佰零貳萬貳仟元，及自民國一○九
年十一月十九日起至清償日止，按年息百分之五計算之利息。
訴訟費用由被告負擔。
本判決第一項於原告以新臺幣參佰陸拾柒萬肆仟元或同額之無記
名可轉讓定期存單為被告供擔保後，得假執行；被告以新臺幣壹
仟壹佰零貳萬貳仟元為原告預供擔保後，得免為假執行。
    事實及理由
壹、程序方面：
    按訴狀送達後，原告不得將原訴變更或追加他訴，但請求之
    基礎事實同一者，不在此限，民事訴訟法第255條第1項第2
    款定有明文。而所謂請求之基礎事實同一，係指變更或追加
    之訴與原訴之原因事實，有其社會事實上之共通性及關聯性
    ，而就原請求所主張之事實及證據資料，於變更或追加之訴
    得加以利用，且無害於他造當事人程序權之保障，俾符訴訟
    經濟者稱之，此有最高法院91年度臺抗字第648號裁定意旨
    可資參照。查原告起訴時以被告簽立之原證2字條主張兩造
    間存有借貸關係，一部請求被告返還借款新臺幣（下同）11
    ,022,000元，嗣追加備位聲明請求被告按字條約定履行按月
    給付10萬元之義務（見本院卷第156-157頁）。核原告所為
    ，均係本於同一基礎事實而為請求，其請求之原因事實有社
    會事實上之共通性及關聯性，且原告起訴時主張之事實及證
    據資料，於追加之訴得加以利用，並無礙於被告程序之保障
    ，是原告所為與首揭民事訴訟法規定均無不合，自應予准許
    。
貳、實體方面：
一、原告主張：
（一）兩造前為夫妻關係，曾於民國88年2月5日結婚，後於97年
      7月3日離婚後又再次於97年8月21日復婚，最後於110年10
      月29日離婚。兩造於婚後財務獨立，因被告向原告表示復
      婚前積欠債務財務困難，如果無法周轉恐要將居住之新竹
      縣○○鎮○○路000巷00弄0號住家賣掉還債，原告聽後甚為擔
      心，被告再於106年向原告表示希望原告能將兩造復婚前
      原告婚前財產即德安家康社區門牌號碼台北市○○區○○街00
      巷00號9樓房地（下稱德安家康房地）出售後將售屋款項
      借給被告償債應急，原告為免被告因周轉不靈而將新竹住
      處出售，於106年11月7日先行與仲介簽約委託出售系爭房
      地，惟因系爭房地為原告復婚前唯一名下房產且價值近3,
      000萬元，故兩造於106年11月12日達成借貸2,500萬元之
      合意（下稱系爭借款），原告並請被告寫下還款憑證「德
      安家康賣出之後，每月十萬給黃淑蕙。王建民106.11.12
      」（下稱系爭字條），用以表示原告將系爭房地出售款中
      之2,500萬元借與被告後，被告每月會至少還給原告10萬
      元。嗣於109年1月間原告順利將系爭房地賣出後，被告即
      非常急切要原告將售屋款扣除相關費用後所餘27,172,896
      元中之2,500萬元借給被告用以清償被告債務，甚至威脅
      若原告不從就要和原告離婚，原告即於109年1月16日分別
      匯款2,000萬元、500萬元至被告華南銀行帳戶（帳號：00
      00000000000)，並經被告收訖後全部用以清償被告之債務
      。
（二）原告於借款2,500萬元予被告後，即以系爭字條提醒被告
      要每月至少還給原告10萬元，被告表示因資金尚緊希望每
      月還款金額能由至少10萬元調降為至少6萬元，被告並於1
      09年2月27日、109年4月5日各返還原告6萬元之借款。後
      因原告另有購屋需求而要求被告先返還原告另購屋所需頭
      期款2,856,000元，合計被告已返還原告2,976,000元，尚
      積欠原告借款22,044,000元。其後，因原告於109年4月9
      日所新購買之房屋位於竹東鎮第五公墓旁，原告心有芥蒂
      乃與被告協商後於109年5月15日向建商要求解約，惟被告
      事後知悉原告解約還遭罰款違約金高達130萬元，即不滿
      原告未告知解約需罰違約金之事，被告因而辱罵原告，並
      於109年5月16日離家出走並拒絕返還借款給原告，改稱系
      爭房地出售款用以清償被告債務是原告要贈與被告云云，
      然此非事實。原告已於109年7月22日向被告催討返還借款
      並定35天之相當期限，應認被告有返還借款之義務並負遲
      延責任。退步言之，如認兩造間109年1月16日之消費借貸
      關係不存在，則被告受領所尚未返還22,044,000元即不具
      有法律上原因應屬不當得利，原告亦得請求返還。又被告
      係以向原告所借款項清償其債務，原告自得請求被告償還
      。故原告依據消費借貸法律關係、不當得利、民法第1023
      條第2項等規定提起本件訴訟，先一部請求被告返還尚欠
      金額之半數11,022,000元（下稱系爭款項）予原告。
（三）原告於109年1月16日已履行將系爭房地出售，並將2,500
      萬元交付給被告之對待給付，被告自應履行每月付款10萬
      元予原告之義務，但被告並未依約履行，自109年2月至11
      1年6月被告共積欠原告290萬元（29期），另被告尚有221
      期應履行(250期-29期），應自111年7月至129年11月按月
      給付原告10萬元，故原告依民事訴訟法第246條、兩造間
      之無名雙務契約，備位請求被告給付原告290萬元及自111
      年7月起至129年11月止，以每月為一期，按月於每月月底
      各給付原告10萬元。
（四）綜上，爰先位聲明：⒈被告應給付原告11,022,000元，及
      自起訴狀繕本送達被告翌日起至清償日止，按年息百分之
      5計算於利息。⒉訴訟費用由被告負擔。⒊如受勝訴之判決
      ，原告願以現金或同額之無記名可轉讓定期存單供擔保後
      請准為假執行之宣告。備位聲明：⒈被告應給付原告290萬
      元，及自民事準備程序（一）狀繕本送達被告翌日起至清
      償日止，按年息百分之5計算之利息。⒉被告應自111年7月
      起至129年11月止，以每月為一期，按月於每月月底各給
      付原告10萬元，及自各期應給付日翌日起至清償日止，按
      週年利率百分之5計算之利息。⒊訴訟費用由被告負擔。⒋
      如受勝訴之判決，原告願以現金或同額之無記名可轉讓定
      期存單供擔保後請准為假執行之宣告。
二、被告則以：
（一）原告主張伊出售系爭房地是因為要將屋款借與被告，並傳
      喚其學生鄧岦承到庭，然依鄧岦承所述，伊是聽原告向其
      稱可能要借給被告錢，卻又稱系爭房地賣掉後，沒有聽原
      告說過要借錢給被告，而且兩造的金錢，與我們一般人不
      太相同，原告是分得比較清楚等語，換言之，鄧岦承自承
      所謂借錢之說法，是聽聞自原告所自述，則鄧岦承之說法
      無異是原告自身之說法，如何能作為兩造有無借貸合意之
      證明；且鄧岦承亦自承就系爭借款之過程，未有任何親見
      親聞之參與，甚至對於系爭房地原告出售多少價款、價款
      原告如何運用等情狀，更直言完全不知，如何單憑鄧岦承
      聽聞自原告片面之說法，即可認定兩造有借貸之合意存在
      。
（二）又原告出售之系爭房地係被告於93年間出資向德安開發公
      司購買，只是借用原告名義登記，此有被告出資憑證可稽
      。實則，原告將出售系爭房地所得2,500萬元匯予被告，
      係因結婚以來家中所有一切生活開支用度均為被告所負擔
      ，且被告始為系爭房地之權利人，原告遂於出售後將款項
      匯還被告，此觀匯款前兩造於通訊軟體Line對話紀錄所示
      「家裡幾乎都是我來買單…讓我獨自承擔還不盡的房貸…這
      個家…是我死命撐著…」等語即明。然系爭房地出售後，原
      告本承諾將所得價金還予被告，惟卻不斷藉詞刁難，被告
      對此甚為不滿，亦向原告表示「你全部拿去，其他不用再
      說了」，如為原告所稱之借貸，被告何以向原告直言「你
      全部拿去」，亦因為原告自知理虧才會急向被告表示「不
      要這樣，我其實本來就要匯給你，只是發發勞騷，心裡對
      這個房子有很多情緒…我不用這麼多錢…」，倘被告是借款
      者、原告為出借人，原告何需如此低聲下氣向被告解釋！
      又怎會在匯款當天兩造對話中，完全未提及任何有關被告
      是要向其「借款」相關之語意，兩造對話種種語境倶與借
      貸迥然不侔，益徵原告所謂因被告有還款之資金需求而向
      其借貸云云，純屬虛構，不足採信。
（三）原告又稱被告於106年11月12日所書寫系爭字條，即可證
      明兩造間就2,500萬元有借貸之合意。然被告固不否認曾
      書寫系爭字條交予原告，惟該字條所記載為「給」而非「
      還」，原告曲解為「借」，已屬可議，更何況是時兩造仍
      為夫妻，被告同意將出售系爭房地所得，部分分予原告，
      給付的方式則為每月10萬元，亦屬合乎常情事理，否則，
      以原告博士之學歷及在大學任教，如果是被告向原告借款
      ，一定會將借款數額、還款時間、利息若干等事項，寫得
      清清楚楚才是，甚至要求被告書立借據才是！是原告主張
      依系爭字條即可證明兩造間有借貸關係存在云云，已難認
      其已盡舉證之責。
（四）原告另稱被告於收到原告匯款後，即將款項用於清償貸款
      之行為，即可證明被告是向原告借款等語。然依被告華南
      帳戶交易明細所示，被告僅提領4,450,591元、255,480元
      用於清償債務，且帳戶於109年1月17日後被告尚有多筆大
      額款項匯入，是倘若真如原告所謂被告需償還銀行債務而
      向原告借款，衡諸常情，被告只需向原告借款500萬元支
      用即可，何勞原告匯款高達5倍之譜之2,500萬元？且由被
      告帳戶後續不斷有大額款項存人，顯然被告未必是有向原
      告借款之急迫性或必要性，遑論，原告將款項給與被告後
      ，被告將如何利用或是支用，本為被告之自由，斷不能只
      因被告將款項用於清償銀行債務，即可表示或率予認定2,
      500萬元為借款，或是兩造間有借貸之合意存在！且承前
      述，被告清償銀行貸款，並非是原告為被告清償，而是被
      告以自有銀行帳戶內之款項為清償，亦非是原告以其財產
      為被告清償，此需嚴為辨明，斷不能因為原告有款項匯入
      被告銀行帳戶之情狀，即無端地擴張認定是原告以其財產
      為被告清償債務！更不能以被告用自有銀行帳戶內之款項
      去清償銀行貸款，即率予作為兩造間有借貸之合意存在！
（五）原告將款項匯入被告於華南銀行開立之帳戶，乃係有意識
      、有目的增加被告財產（對金融機構消費寄託債權）之行
      為，核屬給付型不當得利，應由原告就欠缺給付目的之不
      當得利要件事實負舉證責任。又夫妻之一方以自己財產清
      償他方之債務時，雖於婚姻關係存續中，亦得請求償還（
      民法第1023條第2項），惟原告如得依該規定請求者，應
      以其無其他法律上義務而為被告清償債務者為限，然承前
      述，原告係將款項匯入被告名義所設帳戶，已難認係清償
      被告之債務，更不能因為原告款項匯入被告銀行帳戶，即
      可認定是原告以其財產為被告清償債務，且被告用自己銀
      行帳戶內之款項清償銀行貸款，亦不同於前揭原告主張之
      第1023條第2項之規定，是原告依民法第1023條規定主張
      被告應返還借款云云，容有誤會。
（六）系爭字條僅載「德安家康賣出之後，每月十萬給黃淑蕙」
      ，並未約定原告負有給付被告2,500萬元之義務，且系爭
      房地乃被告出資並借用原告名義登記，原告將出售系爭房
      地價款返還被告，乃屬當然，是縱被告同意系爭房地出售
      後，每月給付10萬元予原告，二者間並不具有任何對價性
      ，自非雙務契約，而僅係被告承諾每月給與原告若干金錢
      ，核屬單方贈與之性質，被告爰以書狀為撤銷贈與之意思
      表示，原告自不得再向被告主張按月給付承諾贈與之款項
      。退步言之，兩造就每月贈與數額已變更為每月6萬元，
      原告亦自認被告已給付2期計12萬元，另給付伊2,856,000
      元購屋，總計2,976,000元，已逾原告主張之29期290萬元
      ，況被告同意按月給付若干元予原告，係作為婚姻生活供
      家用，而兩造之婚姻關係既於110年10月29日因協議離婚
      而解消，給付之目的與條件已不復存在，原告仍執以請求
      被告按月給付，尤屬無據。
（七）綜上，爰答辯聲明：
　　⒈原告先位及備位之訴均駁回。　
　　⒉如受不利益判決，願供擔保，請准宣告免為假執行。
三、本院判斷：
    原告主張被告於106年11月間向其借款2500萬元，並表示原
    告德安家康房地賣出之後，每月會還原告10萬元，原告於10
    9年1月間將德安家康房地出售後，旋於109年1月16日匯款25
    00萬元給被告，而被告僅於109年2月、4月各還款6萬元、6
    萬元、285萬6,000元，原告乃以存證信函要求被告返還借款
    等語，業據原告提出系爭字條、德安家康房地出售資料、匯
    款單、存證信函等件為證（見調卷第13、14-15、16頁正背
    面、20-22頁），被告就原告於德安家康房地出售後匯款250
    0萬元給被告，之後被告陸續匯款297萬6千元予原告等情，
    固不否認，惟以前揭情詞置辯。是本件所應審究者為：（一
    ）原告得否依消費借貸之法律關係，請求被告返還系爭款項
    ？（二）原告得否依不當得利之法律關係，請求被告返還系
    爭款項？（三）原告得否依民法第1023條第2項規定，請求
    被告返還系爭款項？（四）原告得否依系爭字條，請求被告
    給付原告290萬元及應自111年7月起至129年11月止，以每月
    為一期，按月於每月月底各給付原告10萬元？
（一）原告得否依消費借貸之法律關係，請求被告返還系爭款項
      ？
   1、按稱消費借貸者，謂當事人一方移轉金錢或其他代替物之
      所有權於他方，而約定他方以種類、品質、數量相同之物
      返還之契約，民法第474條第1項定有明文。又稱消費借貸
      者，於當事人間必本於借貸之意思合致，而有移轉金錢或
      其他代替物之所有權於他方之行為，始得當之。是以消費
      借貸，因交付金錢之原因多端，除有金錢之交付外，尚須
      本於借貸之意思而為交付，方克成立；又金錢借貸契約為
      要物契約，以貸與人「金錢之交付」為該消費借貸契約成
      立之要件。此所謂交付，指貸與人將其對為借貸標的款項
      之事實上管領力移轉與借用人而言；再消費借貸，為要物
      契約，須以金錢或其他代替物之交付為構成要件，如對於
      交付之事實有爭執，自應由主張已交付之貸與人負舉證責
      任，此觀民法第474條之規定自明（最高法院98年度台上
      字第1045號、88年度台上字第1858號、79年度台上字第27
      22號、98年度台上字第1045號判決意旨可資參照）。次按
      原告對於自己主張之事實已盡證明之責後，被告對其主張
      ，如抗辯其不實並提出反對之主張者，則被告對其反對之
      主張，亦應負證明之責，此為舉證責任分擔之原則。又各
      當事人就其所主張有利於己之事實，均應負舉證之責，故
      一方已有適當之證明者，相對人欲否認其主張，即不得不
      更舉反證（最高法院99年度台上字第483號判決意旨可資
      參照）。 
 　2、經查，觀之系爭字條明確記載「德安家安賣出之後，每月
      十萬元給黃淑蕙（即原告）。王建民（即被告）106.11.1
      2」等情，有系爭字條在卷可參（見調卷第13頁）， 被告
      亦自認系爭字條為其所親簽，有言詞辯論筆錄1份附卷可
      憑（見院卷第74-76頁）；復參之原告確實於109年1月間
      德安家康房地出售後，即於109年1月16日匯款2500萬元給
      被告，被告並於109年2月27日、109年4月5日各匯款各6萬
      元予原告等情，有德安家康房地出售資料、匯款單、原告
      存摺內頁為證（見調卷第14-15、16頁正背面、17-18頁）
      ，被告對上開文書之真正亦不否認，有言詞辯論筆錄1份
      附卷可憑（見院卷第74-76頁）；再依據兩造於109年1月1
      6日間通訊軟體Line對話紀錄內容為「原告：好、帳戶給
      我？我要去處理、是000000000這個帳戶，清償」、「被
      告：你全部拿去，其他不用在說了」、「原告：二哥（即
      被告）不要這樣」...「原告：我其實本來就要匯給你，
      只是發發牢騷，心裡對著這個房子有很多情緒」等情（見
      院卷第120-123頁），足見被告對原告遲未匯款表示不滿
      ，原告即於當日匯款2500萬元給被告，衡以原告於匯款給
      被告約半年之109年7月22日、109年9月3日即以存證信載
      明：兩造約定借款2500萬元，本人（即原告）即於109年1
      月16日分別匯款2000萬元、500萬元至台端（即被告）帳
      戶，並經台端收訖，...兩造借款未定返還期限，本人特
      定1個月以上相當期限，催告台端返還等情，向被告催討
      返還借款，有上開存證信函影本2份在卷可稽（見調卷第2
      0頁正背面、21頁正背面），則原告主張兩造間有2500萬
      元之消費借貸關係存在，被告並承諾每月還款10萬元，應
      屬有據。
   3、被告抗辯德安家康房地為被告所出資購買僅借用原告名義
      登記，原告係將德安家康房地出售後之價款返還被告云云
      ，並提出被告付款支票憑證為據（見調卷第49-50頁）；
      惟細繹被告上開支票憑證受款人欄僅書立「德安」或「黃
      淑蕙」，已難認定與德安家康房地有何關連，況衡以德安
      家康房地果為被告出資購買僅借用原告名義登記，則被告
      何需在系爭字條書立德安家安賣出之後每月十萬元給原告
      等文字，且原告出售德安家康房地價款為27,172,896元，
      有德安家康房地出售資料在卷可稽（見調卷第15頁），原
      告僅匯2500萬元給被告，迄原告於109年11月提起本件訴
      訟前，均未見被告向原告催討返還德安家康房地剩餘價款
      ，反而是原告於匯款給被告約半年之109年7月22日、109
      年9月3日即以存證信載明向被告催討返還系爭借款債權，
      再參之兩造均不爭執之97年7月3日離婚協議書第3.2條亦
      約定德安家康房地歸原告所有等情，此有上開離婚協議書
      可稽（見調卷第6-7頁），益徵被告抗辯德安家康房地為
      其所有僅借名在原告名下，原告係將德安家康房地出售後
      之價款返還被告云云，應不可採信。
　 4、被告復抗辯從兩造間通訊軟體Line對話紀錄所示，如為原
      告所稱之借貸，被告何以向原告直言「你全部拿去」後，
      原告自知理虧才會急向被告表示「不要這樣，我其實本來
      就要匯給你，只是發發勞騷，心裡對這個房子有很多情緒
      …我不用這麼多錢…」，倘被告是借款者、原告為出借人，
      原告何需如此低聲下氣向被告解釋！又怎會在匯款當天兩
      造對話中，完全未提及任何有關被告是要向其「借款」相
      關之語意，兩造對話種種語境倶與借貸迥然不侔云云。然
      細繹兩造於109年1月16日間通訊軟體Line對話紀錄內容為
      「原告：好、帳戶給我？我要去處理、是000000000這個
      帳戶，清償」、「被告：你全部拿去，其他不用在說了」
      、「原告：二哥（即被告）不要這樣」...「原告：我其
      實本來就要匯給你，只是發發牢騷，心裡對著這個房子有
      很多情緒」、「被告：我不覺得我有錯，你要拿錢藉機羞
      辱我罷了」、「原告：羞辱？那你誤會了，我是需要你治
      療，我覺得我病了，藉口讓你知道我的委屈，我不開心，
      我不用那麼多錢，真的，別生氣，不要這樣，我們要有福
      報拿這個錢，這是個的功課，寵辱若驚，二哥，我們可以
      坦開心談」、「被告：你質疑我的處理，懷疑與否定，不
      是錢的問題，我可以去山上隱居，全部讓你處理」等情（
      見院卷第120-123頁），可見被告對於原告遲遲不願將250
      0萬元匯給被告，被告已有不滿，即便原告表示要去匯款
      ，被告仍認原告有意用錢羞辱被告，甚至表示錢要讓被告
      全部拿去、要去山上隱居等等，於此情況下，原告念在夫
      妻情分上，見被告已有上開不滿情緒，自無法再以借貸等
      用語刺激被告，只能出言百般安撫被告，實與常情不相違
      ，故尚難以原告對被告之安撫言語，即可推認原告對被告
      無爭借款債權存在。
　 5、被告再抗辯以原告博士之學歷及在大學任教，如果是被告
      向原告借款，一定會將借款數額、還款時間、利息若干等
      事項，寫得清清楚楚才是，甚至要求被告書立借據，豈會
      僅有系爭字條云云，然參以上開兩造間通訊軟體Line對話
      紀錄全文，即可知被告見原告遲未匯款2500萬元已對原告
      不滿，即便原告已表示要去匯款給被告，被告仍有要去山
      上隱居、認為原告用錢羞辱等等負面情緒，原告只能出言
      安撫被告，已無法再以借貸等用語刺激被告，是以，原告
      又何能要求被告將借款數額、還款時間、利息若干等事項
      寫得清清楚楚並立借據給原告，自不能以被告未書立借據
      給原告，即認原告與被告間無系爭借款債權之約定。
 　6、綜上，原告主張兩造間就2500萬元有消費借貸關係存在，
      為可採信，則原告依民法第474條第1項請求被告返還系爭
      款項，為有理由，應予准許。原告先位依消費借貸之法律
      關係請求被告返還系爭款項，既有理由，則原告先位另以
      不當得利之法律關係及依民法第1023條第2項規定請求被
      告返還系爭借款，暨備位依系爭字條所為之請求，均自毋
      庸審酌，附此敘明。
（二）按借用人應於約定期限內，返還與借用物種類、品質、數
      量相同之物，未定返還期限者，借用人得隨時返還，貸與
      人亦得定1個月以上之相當期限，催告返還，民法第478條
      定有明文。貸與人一經向借用人催告（或起訴）請求返還
      ，其消費借貸關係即行終止，而法律為使借用人便於準備
      起見，因設「一個月以上相當期限」之準備猶豫期間，故
      貸與人須俟該期間屆滿，始得請求返還，借用人亦須俟該
      期限屆滿，方負遲延責任。又遲延之債務，以支付金錢為
      標的者，債權人得請求依法定利率計算之遲延利息；應付
      利息之債務，其利率未經約定，亦無法律可據者，週年利
      率為5％，民法第233條第1項前段、第203條亦各有明定。
      查兩造間有2500萬元消費借貸法律關係存在，業經認定如
      前。原告自承系爭借款兩造未約定清償期等語，足見兩造
      就系爭借款未約定返還期限，惟原告已依上開存證信函催
      告，被告自應於受催告即收受該存證信函送達後1個月內
      返還借款，又原告復自認被告已清償297萬6,000元，則被
      告尚未還款之借款即為22,024,000元，已逾原告於本件所
      為之請求數額。是原告提起本件訴訟為一部請求，訴請被
      告返還借款11,022,000元及加計自被告收受起訴狀繕本翌
      日即109年11月19日起至清償日止，按法定利率週年利率5
      ％計算之利息，即屬有理，應予准許。　　
四、從而，原告先位之訴依消費借貸法律關係，一部請求被告應
    給付 原告11,022,000元元，及自109年11月19日起至清償日
    止，按週年利率5％計算之利息，為有理由，應予准許。
五、兩造均陳明願供擔保聲請宣告假執行或免為假執行，經核與
    規定相符，爰分別酌定相當之擔保金額，予以准許。
六、本件事證已臻明確，兩造其餘主張與攻擊防禦方法及所提證
    據，經審酌後認與本件判決之結果不生影響，爰不另一一論
    述，併此敘明。
七、訴訟費用負擔之依據：民事訴訟法第78條。
中    華    民    國   111    年    9     月    2     日
                  民事第二庭  法  官  傅伊君
以上正本係照原本作成　　　　　　　　　
如對本判決上訴，應於判決送達後20日內向本院提出上訴狀，若
委任律師提起上訴者，111年9月2日應一併繳納上訴審裁判費。
中　　華　　民　　國　　111 　年　　9 　　月　　2 　　日
　　　　　　　　　            書記官  彭富榮